【裁判字號】    99,勞上易,45
【裁判日期】    990928
【裁判案由】    給付資遣費
【裁判全文】
臺灣高等法院民事判決                99年度勞上易字第45號
上  訴  人  台北縣私立惠文幼稚園
法定代理人  乙○○
訴訟代理人  劉祥墩律師
            姚宗樸律師
被上訴人    甲○○
訴訟代理人  王青娥律師
上列當事人間請求給付資遣費事件，上訴人對於中華民國98年12
月31日臺灣板橋地方法院98年度勞訴字第141號第一審判決提起
上訴，本院於99年9月14日言詞辯論終結，判決如下：
    主      文
上訴駁回。
第二審訴訟費用由上訴人負擔。
    事實及理由
一、查，台北縣私立惠文幼稚園為一合夥組織，其對外代表人為
    乙○○乙節，有卷附合夥契約書、台北縣私立幼稚園立案證
    書可稽（見本院卷第82至83頁），故上訴人聲請將「上訴人
    乙○○即台北縣私立惠文幼稚園」，更正為「台北縣私立惠
    文幼稚園、法定代理人乙○○」，於法核無不當，應予准許
    ，合先陳明。
二、被上訴人主張：伊於民國（下同）96年7月24日與上訴人簽
    訂聘書，自同年8月1日起擔任美語教師乙職，每月薪資為新
    台幣（下同）3萬1000元。因伊拒絕與上訴人另行簽訂聘僱
    合約，竟遭上訴人於98年8月1日以伊於97年3月1日未經雇主
    同意，即私下辦理勞保之退保手續，致上訴人受有損害之虞
    ；暨伊教學方式不為部分家長認同為由，依勞動基準法（下
    稱勞基法）第12條第1項第4款規定，不經預告終止兩造間之
    勞動契約。惟伊並未有前開違反勞基法第12條第1項第4款之
    事由，是上訴人不經預告而終止兩造間之勞動契約，自為不
    合法。爰依勞工退休金條例第12條第1項規定，求為命上訴
    人應給付伊資遺費3萬1333元，及加計自起訴狀繕本送達翌
    日即98年10月21日起算法定遲延利息之判決（原審為上訴人
    敗訴之判決，上訴人聲明不服，提起上訴。另被上訴人逾上
    述金額之請求，與先位請求確認兩造間僱傭關係存在暨自98
    年8月1日起至復職日止，按月給付薪資部分，均經原審為其
    敗訴之判決，被上訴人並未聲明不服，已告確定）並於本院
    答辯聲明：如主文所示。
三、上訴人則以：(一)兩造係於98年7月31日合意終止勞動契約，
    被上訴人自不得請領資遣費；(二)另被上訴人因有體罰學童之
    行為，要屬違反伊員工獎懲辦法第12條第19款規定，且屬情
    節重大，伊自得依勞基法第12條第1項第4款規定，終止兩造
    間之勞動契約，依法自無庸給付被上訴人資遣費；(三)縱被上
    訴人前開體罰之行為未達情節重大之情事，亦因教學方式不
    佳，造成學生流失或申請調班，而有不適任幼兒美語教師之
    情狀等語，資為抗辯。並於本院上訴聲明：(一)原判決除確定
    部分外廢棄。(二)上開廢棄部分，被上訴人在第一審之訴及假
    執行之聲請均駁回。
四、查，被上訴人自96年8月1日起受僱於上訴人，擔任美語教師
    ，每月薪資為3萬1000元；上訴人於98年8月1日依勞基法第
    12條第1項第1款、第4款規定，不經預告終止兩造間之勞動
    契約等情，有卷附惠文教育機構同仁應聘書、存證信函可憑
    （見原法院98年度重調字第121號卷〈下稱重調卷〉第7頁、
    第38頁），並為兩造所不爭執（見原審卷第16頁反面、本院
    卷第51頁），堪信為真。
五、本院應審究者為被上訴人請求上訴人給付資遣費是否有據？
    茲論述如下：
(一)、上訴人於原審曾以被上訴人於98年3月1日未經其同意，竟私
    下辦理勞保退保手續，致其受有損害之虞，依勞基法第12條
    第1項第1款規定，終止勞動契約部分，於本院不再執此作為
    終止兩造間勞動契約之事由（見本院卷第68頁反面、第91頁
    反面），故本院就此部分即無庸予以審究，合先敘明。
(二)、上訴人抗辯：兩造間於98年7月31日業已合意終止兩造間之
    勞動契約，伊自無庸給付被上訴人資遣費云云。惟查：
    1.按當事人互相表示意思一致者，無論其為明示或默示，契
      約即為成立，民法第153條第1項定有明文；且，當事人主
      張有利於己之事實者，就其事實有舉證之責任，民事訴訟
      法第277條前段亦有明文。是以，當事人一方主張兩造間
      因意思表示一致，契約業已成立時，自應由該方就此事實
      ，負舉證之責。
    2.觀諸上訴人於98年8月1日以存證信函通知被上訴人終止兩
      造間之勞動契約乙事以觀，設若兩造間曾於98年7月31 日
      已達成終止勞動契約之合意，則上訴人何需於翌日即98年
      8月1日再行以書面函知被上訴人，依勞基法第12條第1項
      第1款、第4款規定，不經預告終止兩造間勞動契約（見重
      調卷第10至12頁）？此顯與常情有違。雖被上訴人自陳曾
      與上訴人以給付資遣費方式，達成終止勞動契約之共識乙
      節（見原審卷第16頁反面），但因上訴人拒絕給付資遣費
      ，可徵兩造間對於終止勞動契約尚未達成合意甚明。此外
      ，上訴人亦未提出其他事證證明兩造間已達成終止勞動契
      約之合意，則上訴人抗辯：兩造間於98年7月31日業已合
      意終止兩造間之勞動契約，伊自無庸給付被上訴人資遣費
      云云，並無可取。
(三)、上訴人另抗辯：被上訴人教學方式不當，並有體罰幼兒之情
    事，違反工作規則且情節重大，伊自得依勞基法第12條第1
    項第4款規定，終止勞動契約云云，固據提出員工獎懲辦法
    為證（見本院卷第23至24頁）。惟查：
    1.勞基法第12條第1項第4款規定，勞工有違反勞動契約或工
      作規則，情節重大者，雇主得不經預告終止契約。所謂「
      情節重大」，屬不確定之法律概念，不得僅就雇主所訂工
      作規則之名目條列是否列為重大事項作為決定之標準，須
      勞工違反工作規則之具體事項，客觀上已難期待雇主採用
      解僱以外之懲處手段而繼續其僱傭關係，且雇主所為之解
      僱與勞工之違規行為在程度上須屬相當，方屬上開勞基法
      規定之「情節重大」，舉凡勞工違規行為之態樣、初次或
      累次、故意或過失、對雇主及所營事業所生之危險或損失
      、勞雇間關係之緊密程度、勞工到職時間之久暫等，均為
      判斷勞工之行為是否達到應予解僱之程度之衡量標準（最
      高法院97年度台上字第2624號判決意旨參照）。
    2.被上訴人於任職期間，曾因上課期間學童吵鬧，為維持秩
      序而大聲嚇止學童吵鬧，並命吵鬧之學童至教室門口罰站
      乙節，固為被上訴人所自陳（見原審卷第17頁），惟被上
      訴人前開處罰學童之行為，縱有可議，但核其處罰學童之
      手段尚未達過當之程度；況上訴人就被上訴人前開處罰學
      童之行為，業已課以被上訴人記大過之處分（見重調卷第
      25頁員工懲戒報告書），益徵被上訴人前開處罰學童之行
      為，要難謂屬違反工作規則情節重大之程度甚明。是上訴
      人以被上訴人教學方式不當，並有體罰幼兒之情事，違反
      工作規則且情節重大為由，依勞基法第12條第1項第4款規
      定，終止勞動契約云云，仍無可採。
(四)、上訴人又抗辯：被上訴人教學方式不佳，造成學生流失或申
    請調班，自屬有不能勝任工作之情事，伊自得依勞基法第11
    條第5款規定終止系爭勞動契約等語，業據提出流失報告書
    、調班申請書為證（見重調卷第26至31頁、第32至36頁）；
    再審酌上訴人每班學生約15至18人，而被上訴人因教學方式
    不佳，造成學生流失或申請調班達10人，可見被上訴人客觀
    上已屬不能勝任教導幼兒美語之工作至明。是以，上訴人據
    以依勞基法第11條第5款規定終止兩造間之勞動契約，核屬
    有據。
(五)、綜上，被上訴人既無違反工作規則或勞動契約情節重大之情
    事，則上訴人依勞基法第12條第1項第4款規定，不經預告終
    止兩造間之勞動契約，即屬不合法；但如前所陳，被上訴人
    既有不能勝任工作之情事，則上訴人依勞基法第11條第5款
    規定，終止兩造間之勞動契約，於法有據。惟雇主依勞基法
    第11條規定終止勞動契約時，應發給勞工資遣費（勞基法第
    16條、第17條參照）。而被上訴人係於96年7月24日起至幼
    稚園任職，至98年8月1日離職，依勞工退休金條例第12條第
    1項規定，計算上訴人應給付被上訴人之資遣費為3萬1333元
    乙情，並為上訴人所不爭執（見本院卷第68頁反面），是被
    上訴人請求上訴人應給付其資遣費3萬1333元，核屬有據，
    應予准許。
六、從而，被上訴人依勞工退休金條例第12條第1項規定，請求
    上訴人應給付其資遣費3萬1333元，並加計自起訴狀繕本送
    達翌日即98年10月21日（見重調卷第17頁）起算之法定遲延
    利息，為有理由，應予准許。是則原審判命上訴人如數給付
    ，於法並無不合。上訴意旨仍執前詞指摘原判決此部分不當
    ，求予廢棄改判，為無理由，應予駁回。
七、上訴人另聲請本院傳訊證人莊涵茹、陳足美，證明被上訴人
    有體罰學生之行為，惟其二人目前均為上訴人所屬之員工，
    其證言難免有偏頗上訴人或附合上訴人說詞之虞；況被上訴
    人既已自陳有前開體罰學生之行為，故本院核無傳訊之必要
    ；至於兩造其餘之攻擊或防禦方法，經本院審酌後均認與本
    件之結論無涉，茲不再一一論列，併予敘明。
八、據上論結，本件上訴為無理由，依民事訴訟法第449條第1項
    、第78條，判決如主文。
中    華    民    國    99    年    9     月    28    日
                      勞工法庭
                        審判長法  官  蕭艿菁
                              法  官  賴劍毅
                              法  官  楊絮雲
正本係照原本作成。
不得上訴。
中    華    民    國    99    年    9     月    28    日
                              書記官  王秀雲

司法院資訊處製作；財團法人民間司法改革基金會備份。
